最高法院刑事判決　　　　　　　　　　　　　　　八十八年度台上字第一三四二號
　　上訴人　台灣高等法院台南分院檢察署檢察官
　　被　告　甲○○
　　　　　　乙○○
右上訴人因被告等偽造文書等罪案件，不服台灣高等法院台南分院中華民國八十七年
六月二日第二審判決（八十七年度上訴字第六一六號，起訴案號：台灣雲林地方法院
檢察署八十五年度偵字第四八七一號），提起上訴，本院判決如左：
    主  文
上訴駁回。
    理  由
一行使偽造私文書部分：
按刑事訴訟法第三百七十七條規定：上訴於第三審法院，非以判決違背法令為理由，
不得為之。是提起第三審上訴，應以原判決違背法令為理由，係屬法定要件。如果上
訴理由狀並未依據卷內訴訟資料，具體指摘原判決不適用何種法則或如何適用不當，
或所指摘原判決違法情事，顯與法律規定得為第三審上訴理由之違法情形，不相適合
時，應認其上訴為違背法律上之程式，予以駁回。本件原判決撤銷第一審論處被告甲
○○、乙○○共同連續行使偽造私文書，足以生損害於他人罪刑之判決，改判諭知被
告二人無罪，已詳其依據及理由。從形式上觀察，尚無違背法令之處。上訴意旨雖
以(一)被告甲○○、乙○○在應檢察官訊問時稱：「我們知道母親招集互助會之事，但
未參與，母親的生活費用均由我們提供，他是被新街綽號「店仔樹」倒會，所以會錢
才沒有了。」（偵查卷第十五頁六至十一行參照），則陳金鳳之生活費用是由二兄弟
供應，其母被倒會之人都知是綽號「店仔樹」，可證甲○○、乙○○二人對其母親之
經濟狀況知之甚詳，否則如何提供生活費用﹖否則何以知悉倒其母親互助會綽號之人
﹖況陳金鳳在偵查中亦稱係因經濟困難才招會（偵查卷第十五頁背面七至八行參照）
，俱見陳金鳳招集該等民間互助會時經濟能力已甚惡化，基於前述，甲○○、乙○○
應知之甚明，則伊二人仍不定時於互助會開標時在場，或單獨收取會款或陪同其母親
前往收取會款（見原判決無罪理由一），其無幫助其母親之犯意實難令人置信﹖原判
決並未慮及此點並加以調查，即認該二人僅偶有載其母親收取會款或標會時在場而已
，顯有應於審判期日調查之證據而未調查及採證違背經驗法則之違法。(二)原判決無罪
理由二認告訴人林全及證人林謝鳳嬌、林淑華、林黃彩雲、黃鴻森、林英如所陳稱：
陳金鳳二個兒子確有參與開標及收會錢事宜，而且陳金鳳是家庭主婦，我們不可能參
加跟會，是她兒子出來說沒有問題才跟的會等語。是不實之語，因陳金鳳已招會十餘
年，告訴人及該等證人均自認，豈有陳金鳳出面招集不敢跟會﹖而甲○○、乙○○出
面才敢跟，因認告訴人及證人是故意拉甲○○、乙○○下水所致。但依前述，陳金鳳
是因經濟困難才召集該等民間互助會，依常理言之，參與民間互助會之人均會在意會
首之信用及經濟能力，陳金鳳既已經濟困難，告訴人及證人應已知悉，則伊等仍會參
與該等互助會，定是信任陳金鳳二個兒子在公家機關上班所致，故告訴人及證人所述
應合於實情，原判決認其所供不實，採證有違經驗定則。(三)再甲○○、乙○○二人雖
與陳金鳳不同居共財，但卻是陳金鳳生活費用之提供者已如前述，則陳金鳳之生活狀
況及經濟活動情形，該二人必了然於心，否則如何提供生活費用﹖因此以非同居共財
即認該二人對其母之情形並不很了解之認定，亦於常理未洽云云。然查檢察官在原審
並未聲請調查何項證據，有原審卷可憑，上訴意旨指原審未為前開調查係屬違法，難
謂有據。又證據之證明力，由法院自由判斷，刑事訴訟法第一百五十五條第一項定有
明文。故事實審法院有本於調查所得證據資料，依客觀標準斟酌取捨而判斷事實之職
權，其判斷苟不違背經驗法則或論理法則，即不容當事人專從證據之證明力，任意指
摘，而據為第三審上訴之理由。原判決本其調查所得證據資料，認定前開告訴人林全
及證人林謝鳳嬌等人指述不實，及被告等與其母陳金鳳並未同財共居，雖偶而於互助
會開標時在場，或單獨或陪同陳金鳳收取會款，不足證明被告等有參與陳金鳳之冒標
行為，其判斷尚不違背經驗法則或論理法則。上訴意旨或未依據卷內資料，具體指摘
原判決違法。或置原判決之論於不顧，徒憑己見，對原審認事採證之職權行使，任
意指摘，難謂已符合首揭法定上訴要件，其上訴違背法律上之程式，應予駁回。
二詐欺取財部分：
按刑事訴訟法第三百七十六條所列各罪之案件，經第二審判決者，不得上訴於第三審
法院，法有明文。本件被告等被訴犯刑法第三百三十九條第一項詐欺取財罪部分，核
屬刑事訴訟法第三百七十六條第四款之案件。依首開說明，既經第二審判決，自不得
上訴於第三審法院，上訴人竟復提起上訴，顯為法所不許。
據上論結，應依刑事訴訟法第三百九十五條前段，判決如主文。
中      華      民      國    八十八    年      三      月     十八     日
                              最高法院刑事第八庭
                                  審判長法官  謝  家  鶴
                                        法官  洪  文  章
                                        法官  花  滿  堂
                                        法官  陳  世  淙
                                        法官  洪  佳  濱
      右正本證明與原本無異
                                              書  記  官
中      華      民      國    八十八    年      三      月    二十六    日
